【裁判字號】    97,財管,17
【裁判日期】    970630
【裁判案由】    指定遺產管理人
【裁判全文】
臺灣板橋地方法院民事裁定              97年度財管字第17號
聲  請  人  財政部台北關稅局
法定代理人  丁  ○
非訟代理人  甲○○
上列聲請人聲請指定被繼承人丙○○之遺產管理人事件，本院裁
定如下：
    主      文
選任乙○○（女，民國○○○年○月○○日生，身分證統一編號
：Ｚ000000000號，住臺北縣鶯歌鎮○○路四六○巷三
之二號）為被繼承人丙○○之遺產管理人。
程序費用由被繼承人丙○○之遺產負擔。
    理      由
一、按繼承開始時，繼承人之有無不明，而無親屬會議或親屬會
    議未於一個月內選定遺產管理人者，利害關係人或檢察官得
    聲請法院選任遺產管理人，並由法院依公示催告程序，定六
    個月以上之期限，公告繼承人，命其於期限內承認繼承；又
    被繼承人之所有繼承人均拋棄其繼承權者，亦準用關於無人
    承認繼承之規定，民法第1177條、第1178條第2 項、第1176
    條第6 項定有明文。
二、本件聲請意旨經審理後略以：被繼承人丙○○所獨資經營之
    捷翔貿易行於民國91年間向聲請人報運進口貨物數批，因虛
    報進口貨物之名稱及數量，或貨物之申報單價偏低，應處罰
    鍰並追徵所漏進口稅款或補徵進口稅捐共計新台幣288,885
    元整（利息另計），惟被繼承人於92年5 月10日死亡，其繼
    承人均拋棄繼承權，是否仍有應繼承之人不明，而其親屬會
    議並未於一個月內選定遺產管理人，致聲請人對上開遺產無
    法行使權利，為確保聲請人之權利，聲請選任被繼承人之配
    偶乙○○擔任被繼承人丙○○之遺產管理人等語。
三、聲請人主張被繼承人丙○○於92年5 月10日死亡，其繼承人
    均拋棄繼承權，以及聲請人為其債權人之事實，業據其提出
    除戶戶籍謄本及除戶資料查詢結果表、營利事業登記基本資
    料查詢表、台北關稅局處分書影本、海關進口貨物各項稅款
    繳納證影本、法務部行政執行署台北行政執行處北執辰91年
    關稅執字第00094448號函影本等件為證，復經本院依職權調
    取本院92年度繼字第766 號被繼承人丙○○之繼承人等拋棄
    繼承事件案卷核閱無訛，自堪信為真實。
四、從而，聲請人以債權人之利害關係人身分聲請選任被繼承人
    丙○○之遺產管理人，核與首揭規定尚無不合。經核乙○○
    為被繼承人之配偶，有卷附之戶籍謄本可憑，雖其已拋棄繼
    承，但對遺產遺債情況瞭解應較深，就被繼承人之遺產管理
    較為方便，並就遺產管理人職務之遂行，有所助益，且其既
    已拋棄繼承，要不致有利害偏頗之虞。再者，據乙○○到庭
    陳述，其亦已同意擔任被繼承人丙○○之遺產管理人（參見
    97 年5月1 日非訟事件筆錄）。是以為保障債權人之利益及
    期程序之公正、公信起見，本院認以選任乙○○為被繼承人
    丙○○之遺產管理人為適當。
五、至被繼承人丙○○之繼承人既均拋棄繼承，其遺產依民法第
    1176條第6 項準用關於無人承認繼承之規定，依同法第1185
    條規定，於清償債權並交付遺贈物後，如有賸餘，應歸屬國
    庫，附予敘明。
六、依非訟事件法第157 條，裁定如主文。
中    華    民    國    97    年    6     月    30    日
                  家事法庭  法  官  郭光興
以上正本係照原本作成
如對本裁定抗告須於裁定送達後10日內向本院提出抗告狀
中    華    民    國    97    年    7     月    1     日
                            書記官  簡維萍


司法院資訊處製作；財團法人民間司法改革基金會備份。
